臺灣臺中地方法院民事裁定
110年度簡抗字第38號
抗  告  人  陳侑蘭  

相  對  人  陳信彰即陳信彰建築師事務所

上列當事人間請求返還價金事件，抗告人對於民國110年10月28
日本院臺中簡易庭110年度中補字第2753號裁定關於核定訴訟標
的價額部分，提起抗告，本院裁定如下：
    主    文
原裁定關於核定訴訟標的價額部分廢棄，發回本院臺中簡易庭更
為裁定。
    理    由
一、抗告意旨略以：原裁定先行核定之訴訟標的價額有誤，抗告
    人實際訴求返還之金額為新臺幣（下同）15萬元，加計訴請
    精神損失賠償3萬元，共計僅18萬元等語。
二、按訴訟標的之價額，由法院核定；核定訴訟標的之價額，以
    起訴時之交易價額為準，無交易價額者，以原告就訴訟標的
    所有之利益為準；法院因核定訴訟標的之價額，得依職權調
    查證據，民事訴訟法第77條之1第1、2、3項分別定有明文。
    所謂訴訟標的，係指原告要求法院加以審判所主張或否認之
    法律關係，須結合其所主張之原因事實而為觀察（最高法院
    106年度台抗字第674號裁定意旨參照）。而訴訟標的之價額
    係指原告應受判決保護之直接利益，即原告直接請求判決保
    護所可能獲得之利益。基此，法院就訴訟標的價額之核定，
    應以原告主張之法律關係及原因事實，衡量其請求判決保護
    所可能獲得之利益為準。
三、經查：
　㈠抗告人於起訴狀所載訴之聲明為：「㈠被告與原告之民國110
    年7月7日所訂臺中市○區○○○○段00000號住宅新建工程規劃設
    計契約解除。㈡被告應返還簽約金新臺幣15萬元，並自起訴
    狀送達之翌日起至清償日止，按郵局年息計算利息。且被告
    應返還所交付之重要文書。㈢被告應賠償原告精神損失3萬元
    。…」，參照抗告人於起訴狀所主張之原因事實，抗告人訴
    之聲明第1項及第2項前段，乃係主張兩造於110年7月7日所
    簽訂之「臺中市南區頂橋仔頭段住宅新建工程委託規劃設計
    契約書」（下稱系爭契約）業經抗告人解除，故而聲明請求
    相對人返還已支付之簽約金15萬元本息，並非訴請確認系爭
    契約已因解除而不存在，是此部分抗告人請求判決保護所可
    能獲得之利益，應為系爭契約解除後，抗告人得受相對人返
    還之簽約金價款，而非系爭契約之約定總價款。原裁定以系
    爭契約約定總價款核定抗告人此部分之訴訟標的價額，並與
    抗告人訴之聲明第3項請求相對人賠償精神損失3萬元部分之
    訴訟標的金額合併計算，核定本件訴訟標的價額為53萬元（
    按：原裁定誤載為5萬1000元），容有未洽。抗告意旨就原
    裁定關於核定訴訟標的價額部分指摘不當，求予廢棄，為有
    理由，應由本院將原裁定此部分予以廢棄。
　㈡又按抗告法院認抗告為有理由者，應廢棄或變更原裁定，非
    有必要，不得命原法院或審判長更為裁定，民事訴訟法第49
    2條定有明文，此規定並經同法第436條之1第3項於對簡易程
    序之第一審裁判之抗告程序準用之。查原裁定係先就抗告人
    訴之聲明第1項、第2項前段及第3項部分之請求主張核定訴
    訟標的價額，就訴之聲明第2項後段請求相對人應返還所交
    付之重要文書部分，因抗告人未為特定所稱重要文書為何，
    故而尚未核定，雖抗告人於抗告狀與110年11月5日向原審提
    出之補正狀中，有敘明該重要文書部分為臺灣省土木技師公
    會危險老舊建築物結構安全性能評估結果、臺中市政府都市
    發展局指定建築線結果、中興測量有限公司測繪圖及光碟片
    、補發建築線成果圖等資料，然尚有部分重要文書僅概括指
    稱為「與上述相關資料」，是抗告人此部分訴請相對人返還
    重要文書之範圍尚有未明，本院無從逕為核定。為維持當事
    人之審級利益，爰將原裁定關於核定訴訟標的價額部分予以
    廢棄，發回原審另為妥適處理。至原裁定關於命抗告人補正
    及補繳裁判費部分，依民事訴訟法第483條之規定，固屬不
    得抗告，惟原裁定關於核定訴訟標的價額部分，既經廢棄，
    命補繳裁判費部分即失所依附，併此敘明。
四、據上論結，本件抗告為有理由，依民事訴訟法第436條之1第
    3項、第492條，裁定如主文。
中　　華　　民　　國　　111 　年　　3 　　月　　11　　日
                  民事第二庭  審判長法  官　呂麗玉
　　　　　　　　　                  法  官　李悌愷
　　　　　　　　　　　　　　　　　　法  官　吳怡嫺
以上正本係照原本作成。
本裁定不得再抗告。
中　　華　　民　　國　　111 　年　　3 　　月　　14　　日
                                    書記官　林佩倫